【裁判字號】    97,上易,2838
【裁判日期】    971226
【裁判案由】    家暴傷害
【裁判全文】
臺灣高等法院刑事判決                97年度上易字第2838號
上  訴  人
即  被  告  甲○○
上列上訴人因家暴傷害案件，不服臺灣宜蘭地方法院97年度易字
第199號，中華民國97年9月30日第一審判決（聲請簡易判決處刑
案號：臺灣宜蘭地方法院檢察署97年度偵字第6號），提起上訴
，本院判決如下：
    主  文
上訴駁回。
    事  實
一、甲○○與乙○○原為岳婿關係（甲○○之女吳麗平與乙○○
    已於民國96年8月14日經原審法院以95年度婚字第209號民事
    判決離婚），為家庭暴力防治法第3條第4款之家庭成員關係
    。乙○○於95年12月9日晚間8時58分許，適甲○○辦理其父
    喪事時，前往宜蘭縣頭城鎮○○路36號吳麗平住處，欲探望
    其子未果後，在住處外呼喊吳麗平時，乙○○遂與甲○○發
    生口角。甲○○、乙○○二人竟各基於傷害之犯意相互毆打
    ，乙○○因此受有左耳挫傷之傷害，甲○○則因此受有臉部
    右前額、左手掌第五掌骨處、右膝等挫傷（甲○○所受傷害
    部分未提起告訴）。
二、案經乙○○訴請臺灣宜蘭地方法院檢察署檢察官偵查起訴。
    理  由
壹、程序部分：
    按「被告以外之人於偵查中向檢察官所為之陳述，除顯有不
    可信之情況者外，得為證據。」刑事訴訟法第159條之1第2
    項定有明文。本件關於告訴人乙○○於96年5月31日在檢察
    官前經具結後所為之陳述，被告之原審辯護人就上開供述之
    證據能力於原審法院準備及審理程序中提出爭執。惟刑事訴
    訟程序中之詰問權係指訴訟上當事人有在審判庭輪流盤問證
    人，以求發現真實，辨明供述證據真偽之權利。現行刑事訴
    訟法對於詰問制度之設計，以刑事訴訟法第166條至第167條
    之6規定之交互詰問為實踐，屬於人證調查證據程序之一環
    。但偵查中檢察官為蒐集被告犯罪證據，訊問證人旨在確認
    被告嫌疑之有無及內容，與審判期日透過當事人之攻防，調
    查人證以認定事實之性質及目的，尚屬有別。偵查中訊問證
    人，法無明文必須傳喚被告使之得以在場，刑事訴訟法第
    184條第2項亦僅規定因發見真實之必要，得命證人與被告對
    質，是檢察官偵查中雖未命證人與被告對質，尚非違法。此
    項未經被告對質之被告以外之人於偵查中向檢察官所為之陳
    述，依刑事訴訟法第159條之1第2項之規定，原則上屬於法
    律規定為有證據能力之傳聞證據，於例外顯有不可信之情況
    ，始否定其證據能力。現行刑事訴訟法關於行通常審判程序
    之案件，為保障被告之反對詰問權，復對證人採交互詰問制
    度，其未經詰問者，僅屬未經合法調查之證據，並非無證據
    能力，而禁止證據之使用。此項詰問權之欠缺，非不得於審
    判中由被告行使以資補正，而完足為經合法調查之證據。本
    件告訴人復於原審法院97年9月16日審理期日中，到庭作證
    及接受檢察官、辯護人進行交互詰問程序，依前開說明，自
    無不當剝奪被告詰問權行使，是告訴人於96年5月31日在檢
    察官前經具結後所為之陳述，自有證據能力。
貳、實體部分：
一、訊據上訴人即被告甲○○固坦承於95年12月9日晚間，告訴
    人至宜蘭縣頭城鎮○○路36號住處，欲探望其子未果後，在
    住處外呼喊吳麗平時，與告訴人發生口角等情不諱，惟矢口
    否認有傷害犯行，並辯稱：當天在辦喪事，告訴人到伊家，
    他們有口頭上的衝突，在門口有發生衝突，但並無打告訴人
    云云。經查：
  (一)告訴人前於偵查中，即證述當日前往被告住處時，在住處外
    馬路上遭被告徒手毆打頭部等情（參見96年度他字第463號
    卷第3、4頁96年5月31日偵訊筆錄），復於原審法院審理中
    證稱：伊於95年12月9日晚間開車至宜蘭縣頭城鎮○○路36
    號，去的目的是看小孩，當時被告在纘祥路44號辦喪事，之
    前伊打電話給太太吳麗平，吳麗平拒絕讓伊看小孩，伊按門
    鈴沒有人回應，所以在外面叫，被告是從纘祥路44號方向過
    來，2人有發生口角，吵架的內容是說伊去看小孩的時間不
    對，說他們在辦喪事，但是伊有問里長他們辦喪事的時間到
    晚上6、7點，在騎樓前車子左後方，被告用右手打伊頭部左
    側2次等語（參見原審法院卷第62至65頁97年9月16日審判筆
    錄）。告訴人於偵查及原審法院審理中之證述，均一致證稱
    遭被告徒手毆打頭部等情。且告訴人於同日晚間9時44分許
    至行政院衛生署宜蘭醫院（現已改制為國立陽明大學附設醫
    院）急診，經診斷受有左耳挫傷之傷害，有該院97年3月7日
    97陽大附醫歷字第0970001457號函檢送之門診病歷、急診病
    歷、急診護理紀錄、傷口照片等件在卷可證（原審法院97年
    度宜簡字第55號卷第37至41頁）。另被告亦至杏和醫院就診
    ，經診斷受有臉部右前額、左手掌第五掌骨處、右膝等挫傷
    ，有杏和醫院診斷證明書1紙附卷可佐（96年度他字第463號
    卷第45頁）。
  (二)經原審法院當庭勘驗事發當時，架設於被告住處騎樓上方監
    視器錄影畫面（參見原審法院卷第62、63頁97年9月16日審
    判筆錄），其中架設於騎樓右上方監視器（下稱1號監視器
    ）之監視錄影畫面為：
    「一、8點58分23秒告訴人下車，告訴人按電鈴。
      二、8點59分8秒告訴人離開騎樓。
      三、8點59分51秒著白褲男子自畫面左側道路上方走下來
      。
      四、9點0分07秒被告自畫面左側道路上方走下來。
      五、9點0分13秒被告與告訴人在車輛右後門處口角。
      六、9點0分19秒被告上前，告訴人後退，被告與告訴人均
          離開畫面。
      七、9點0分36秒被告自畫面左側返回至騎樓。
      八、9點0分51秒被告自畫面左側離開畫面。」
    另架設於騎樓左上方監視器（下稱2號監視器）之監視錄影
    畫面為：
    「一、9點0分23秒畫面右上角出現3人，告訴人站於左，被
          告站於中，被告右手是被著白褲男子拉住，灰衣男子
          上前，4人於畫面左側。
      二、9點0分47秒4人均離去畫面。」
    並有上開監視器錄影畫面擷取圖片在卷可參（原審法院卷第
    102至114頁）。雖前開2部監視器均無攝得被告、告訴人衝
    突之畫面，但以1號監視器攝得畫面於9點0分13秒時，被告
    、告訴人2人在告訴人車輛右後門處發生口角，於9點0分19
    秒被告上前趨近告訴人，告訴人後退，再佐以2號監視器攝
    得畫面於9點0分23秒時，被告右手遭人拉住等情，顯見被告
    、告訴人2人於口角糾紛時，被告有激烈動作而遭人制止情
    形。依告訴人前開證述，斯時正為被告徒手毆打告訴人之際
    ，可見被告、告訴人口角後互相毆打，被告身旁之人係為避
    免衝突加劇，而拉住被告以制止等情無訛。
  (三)雖證人即被告之子吳建宜於原審法院審理中證稱：當時伊在
    纘祥路44號至36號之間走動，因為當天是阿公出殯，有很多
    東西要處理，那時在搬東西，要進進出出，伊在纘祥路44號
    聽到告訴人叫姊姊吳麗平說要看小孩，所以伊才走過去，伊
    先到告訴人所在之處，父親才到達告訴人所在之處，伊父親
    問告訴人，今日有喪事，為何要來大吼大叫，把場面弄得很
    難堪，而且親戚都在場，2人有爭吵，在過程中父親與乙○
    ○並無身體接觸，伊拉著父親的手是怕被乙○○打到等語（
    參見原審法院卷第65至68頁97年9月16日審判筆錄），關於
    當日被告、告訴人於爭吵過程中，證人吳建宜證稱被告並無
    毆打告訴人等語。依前開現場監視器錄影畫面，被告與告訴
    人發生爭吵時，證人吳建宜拉住被告右手，可見證人吳建宜
    係為阻止被告激烈之舉動。且告訴人於衝突過後，隨即赴行
    政院衛生署宜蘭醫院就診，經診斷受有左耳挫傷之傷害，顯
    見證人吳建宜所稱被告、告訴人於爭吵過程中，被告並無毆
    打告訴人等語，係迴護被告之詞，而不足採。
  (四)綜上所述，本件事證明確，被告前開所辯顯係卸責之詞，不
    足採信，其傷害犯行堪以認定，應依法論科。
二、核被告所為，係犯刑法第277條第1項傷害罪。被告與告訴人
    乙○○原為岳婿關係，為家庭暴力防治法第3條第4款之家庭
    成員關係，被告前開傷害犯行，亦屬家庭暴力防治法第2條
    第2款家庭暴力罪。被告行為後，中華民國96年罪犯減刑條
    例業經公布施行，被告所為，合於該條例第2條第1項第3款
    之規定，應依法予以減刑。
三、原審同此事實認定，依刑法第277條第1項、第41條第1項前
    段，刑法施行法第1條之1第1項、第2項前段之規定，審酌被
    告犯罪之動機、目的、手段、犯罪所生之損害，及犯罪後之
    態度等一切情狀，量處拘役伍拾日，並諭知易科罰金之折算
    標準以新臺幣壹仟元折算一日，以示懲儆。並以中華民國96
    年罪犯減刑條例於96年7月4日制定公布，於同年月16日施行
    ，依該條例第2條第1項第3款規定：「犯罪在中華民國96年4
    月24日以前者，除本條例另有規定外，依下列規定減刑：三
    、有期徒刑、拘役或罰金，減其刑期或金額二分之一。」被
    告前開犯行係於96年4月24日以前所犯，應依該條例減刑為
    拘役貳拾伍日，並諭知易科罰金之折算標準以新臺幣壹仟元
    折算一日。其認事用法，核無違誤。被告上訴意旨略以：我
    沒有打告訴人，原審判決內容不實，告訴人指訴我打他的內
    容顛三倒四，到底是什麼人打他，我也搞不清楚，告訴人捏
    造事實告我，我不服，告訴人所述前後矛盾不實在，告訴人
    驗傷單我也不知道他怎麼拿來的，我是冤枉的等語。經查：
    被告上開犯罪事實，業經證人即告訴人乙○○於原審法院審
    理時證述綦詳，並有監視錄影畫面翻拍彩色照片在卷可稽，
    被告傷害犯行甚為明確。被告上訴否認犯罪，核無理由，應
    該駁回。
據上論斷，應依刑事訴訟法第368條，判決如主文。
本案經檢察官楊秀琴到庭執行職務。
中    華    民    國    97    年    12    月    26    日
                  刑事第十二庭  審判長法  官  蔡永昌
                                      法  官  蔡新毅
                                      法  官  陳榮和
以上正本證明與原本無異。
不得上訴。
                                      書記官  林吟玲
中    華    民    國    97    年    12    月    26    日
附錄：本案論罪科刑法條全文
刑法第277條第1項
傷害人之身體或健康者，處三年以下有期徒刑、拘役或一千元以
下罰金。


司法院資訊處製作；財團法人民間司法改革基金會備份。
